臺灣新竹地方法院行政訴訟判決
110年度交字第283號
原      告  蕭湘偉  
被      告  交通部公路總局新竹區監理所


代  表  人  吳季娟  
訴訟代理人  吳靜宜  
上列當事人間違反道路交通管理處罰條例事件，原告不服被告中
華民國110年10月12日竹監新四字第51-E00000000號裁決，提起
行政訴訟，本院判決如下：
    主  文
原告之訴駁回。
訴訟費用新臺幣捌佰參拾陸元由原告負擔。
原告應給付被告新臺幣伍佰參拾陸元。 
    理  由
壹、事實概要：
    原告於民國(下同)110年8月6日12時55分許，騎乘車號000-0
    000號普通重型機車(下稱系爭機車)，沿新竹市光復路2段往
    西方向行駛，於行經該段與大學路之有燈光號誌管制之交岔
    路口(下稱系爭路口)時，經新竹市警察局第二分局(下稱舉
    發機關)員警認原告有「闖紅燈」之違規事實而攔停舉發。
    嗣原告不服並提出申訴，經被告依道路交通管理處罰條例(
    下稱道交條例)第53條第1項之規定，於110年10月12日竹監
    新四字第51-E00000000號裁決書(下稱原處分)，裁處原告罰
    鍰新臺幣(下同)1,800元，並記違規點數3點，原告不服，提
    起本件行政訴訟。
貳、兩造聲明：
一、原告：1.原處分撤銷。2.訴訟費用由被告負擔。
二、被告：1.原告之訴駁回。2.訴訟費用由原告負擔。
參、兩造陳述：
一、原告部分：
    案發當時為陰有雨天，舉發員警所處之位置於大學路路口等
    紅綠燈，原告則正行經光復路準備進入待轉區，當時燈號開
    始由綠燈轉變燈號為閃爍的黃燈時，原告即於紅燈前已通過
    系爭路口停止線進入待轉區等待，而該系爭路口之停止線並
    非為一條直線，舉發員警所處位置實為視角之死角，舉發員
    警根本無法看到停止線確切所在，如何現場目測判定原告於
    紅燈後始通過系爭路口停止線進入待轉區等待？原告於舉發
    員警開單時即不服，並反應要求檢視影像，惟舉發員警卻逕
    為開單、要求原告再為申訴救濟，原告於第一次申訴時，再
    提供系爭路口監視錄像設備佐證，惟仍未獲得任何回覆資料
    。員警先開罰單，要求民眾再耗費勞力、時間、費用去申訴
    ，明顯是先射箭再劃靶的擾民行為等語。
二、被告部分：
(一)案經舉發機關以110年9月9日竹市警二分五字第1100024310
    號、110年12月2日以竹市警二分五字第1100033160號函復略
    以，本案經查證並審據執勤員警答辯報告，執勤員警於違規
    單所載時、地，目視發現旨揭車輛行向號誌轉換為圓形紅燈
    後，違規超越停止線駛入待轉區後闖紅燈左轉，其違規行駛
    過程均遭員警全程目睹，經當場攔停並告知其違規事實後，
    爰舉發無訛。復經查證，旨揭車輛於違規單所載時、地，在
    行向號誌顯示為紅燈及左轉箭頭綠燈時，違規超越停止線進
    入路口範圍並駛入左轉待轉區內停等，待往大學路方向橫向
    號誌轉換為綠燈後直行，參照交通部109年6月30日召開研商
    「闖紅燈行為之認定原則」會議紀錄修正車輛闖紅燈行為之
    認定：車輛面對紅燈亮起後，仍超越停止線至銜接路段，含
    左轉、直行、迴轉及右轉(依箭頭綠燈允許行駛者除外)即視
    為闖紅燈之行為。依前揭闖紅燈認定方式，該車輛行駛動線
    及方式已屬闖紅燈之違規駕駛行為；另再檢視執勤員警當時
    攔查位置，對該車輛行向號誌及行駛動態亦能清楚目視，該
    車輛違規行駛過程均遭執勤員警全程目睹，經當場攔停並告
    知其違規事實後，爰依違反道路交通管理處罰條例第53條第
    1項規定：「行經有燈光號誌管制之交叉路口闖紅燈」予以
    舉發無訛…等。該函所附答辯報告表略以：…一、職於上述時
    間、地點行駛大學路左轉光復路2段(往市區方向)之際見普
    重機NBB-2287之駕駛行經光復路2段(國道一號南下出口前)
    ，當時燈號已變為紅燈，行為人卻超越靜止線至待轉區，待
    綠燈之際駕車前往大學路方向。職攔停行為人時業已告知其
    違規事實。行為人於交通申訴書中稱：當時光復路2段、大
    學路口往市區○○○號係閃黃燈時進入待轉區，查該地段交通
    號誌，並無閃黃燈之設計，行為人所言顯屬卸責之詞。二、
    依臺灣新竹地方法院109年度交字第136號判決意旨：員警值
    勤交通稽查取締時，應以員警目視民眾交通違規即認定事實
    為主，再以員警身上之密錄器錄影畫面為輔，而員警密錄器
    畫面因配戴位置不同，導致蒐證之角度不同，亦可能因天候
    、光線明亮度等因素皆會影響蒐證品質，不能因機器(密錄
    器)因素無法對民眾違規事實取證完善，即否定員警目視認
    定交通規事實至明。綜上，密錄器影像因攝角無法拍攝蕭男
    違規進入待轉區之畫面，惟當日目視蕭男違反本條例在先，
    遂將其攔停告發等語。
(二)經檢視舉發員警密錄器影像，影像初始，光復路上車輛往來
    行駛，路口中央有一銀色車輛準備自光復路左轉，經比對新
    竹市政府110年12月2日府交管字第1100178525號函所附行車
    管制號誌時制計畫(下稱時制計畫)，系爭路口號誌為時制計
    畫之第一時相，畫面右側之待轉區有一名穿著黃色雨衣之機
    車騎士及一名穿著橘色雨衣之機車騎士停等；影像時間12：
    54：52時，光復路往西行向(時制計畫行向編號3)之號誌轉
    為黃燈，影像時間12：54：55時，光復路行向號誌轉為圓形
    紅燈(影片中隱約可見綠色箭頭亮起)，行人號誌由紅色燈號
    轉為小綠人及黃色倒數秒數，原本暫停於路口中央之銀色車
    輛開始左轉，行人行走於行人穿越道上，系爭路口號誌為時
    制計畫之第二時相；影像時間12：55：00時，一名身穿橘紅
    色及黑色相間雨衣之機車騎士突然出現於畫面右側，並停至
    待轉區上黃色雨衣騎士右側，員警見狀後，左手撥動方向燈
    按鈕顯示左側方向燈；影像時間12：55：20左右，時制計畫
    行向編號2之多部機車開始往大學路方向行駛，隨後員警驅
    車上前以鳴按喇叭及手勢，示意一名駕駛人路邊停車受檢，
    該名駕駛人頭戴白色安全帽，身穿橘紅色及黑色相間之雨衣
    ，騎乘銀色之機車；員警與駕駛人開始對話：「(影像時間1
    2：55：41)員警：你剛剛去待轉區的時候是紅燈你有發現嗎
    ？駕駛人：那個是瞬間啊。員警：沒有啊，那個時候是紅燈
    喔。駕駛人：沒有啦。員警：那個時候是紅燈，已經變燈了
    。」；「(影像時間12：57：25)駕駛人：我看的時候是變換
    車燈的時候啊。」。另按舉發機關所檢附照片內容，光復路
    往西行向之號誌為綠色直行箭頭時，原告尚未駛入待轉區(
    影像時間12：54：50時)，該號誌轉為紅燈及綠色左轉箭頭
    時，原告並未出現於待轉區(影像時間12：54：58時)，惟影
    像時間12：55：21時，原告出現於待轉區(參採密錄器影像
    內容，原告於影像時間12：55：00時方出現於待轉區)，經
    檢視上開本件員警密錄器、上開照片內容及員警職務報告書
    ，原告係於前方號誌(光復路往西行向之號誌)為紅燈時，超
    越停止線並行駛至右前方之待轉區停等，違反道路交通管理
    處罰條例第53條之行為，灼然可見。縱本件員警密錄器雖無
    直接拍攝系爭機車闖紅燈之全程影像，仍有舉發員警之眼見
    為憑，舉發警員之證詞亦得為認定違規行為之證據，復經參
    採影像內容及系爭路口時制計畫並按一般論理及經驗法則判
    斷，原告所陳顯難憑採等語。
肆、法院判斷：
一、按「停止線，用以指示行駛車輛停止之界限，車輛停止時，
    其前懸部分不得伸越該線。本標線設於已設有「停車再開」
    標誌或設有號誌之交岔路口，鐵路平交道或行人穿越道之前
    方及左彎待轉區之前端。本標線為白實線，寬30至40公分，
    依遵行方向之路面寬度劃設之。…」、「車輛面對圓形紅燈
    表示禁止通行，不得超越停止線或進入路口。」、「汽車行
    駛至交岔路口，其行進、轉彎，應依下列規定：一、應遵守
    燈光號誌…。」，道路交通標誌標線號誌設置規則第170條、
    第206條第5款第1目、道路交通安全規則第102條第1項第1款
    分別定有明文。次按，「汽車駕駛人，行經有燈光號誌管制
    之交岔路口闖紅燈者，處1,800元以上5,400元以下罰鍰。」
    、「汽車駕駛人有第53條情形者，除依原條款處罰鍰外，並
    予各記違規點數3點。」，分別為道交條例第53條第1項、第
    63條第1項第3款所明定。又依違反道路交通管理事件統一裁
    罰基準表(下稱裁罰基準表)之規定，駕駛人騎乘機車有違反
    上開規範之行為，期限內繳納罰鍰或到案聽候裁決者，統一
    裁罰基準1,800元，並記違規點數3點。
二、經查，違反道交條例之違規行為往往係在瞬間發生，而為交
    通勤務警察執行勤務時恰巧目睹，事實上不便立即以攝影、
    錄影器材取證之情形所在多有，若強求各種交通違規行為均
    需以照片、錄影為其裁罰依據，事實上殆不可行，蓋諸多違
    規行為之發生難以預期，違規狀態稍縱即逝，如闖紅燈（在
    未設置闖紅燈自動照相儀器之處所）；未戴安全帽之騎士見
    警攔查，隨即戴上安全帽等情形，實際上無法期待所有違規
    行為均須照相、錄影為證，何況違規事實由人之感官即可充
    分判定，非必以科學儀器始能偵測得知，為達維護交通秩序
    、安全之行政目的，故特別立法賦予勤務警察得當機處分之
    權限，是如自始即否認值勤警員立場之公正性，等同否定警
    員當場攔停舉發之合法性，此絕非立法者制定道路交通管理
    法規之，是立法者衡諸交通違規事件之行為態樣甚多、瞬間
    即逝者亦眾之特性，故而就交通違規案件之舉發並未以法律
    規定均須以科學儀器取得證據資料為必要。復以一般執勤巡
    邏員警之專業訓練，對於該等職務上事項之觀察程度自遠較
    一般人更為專業，誤判之可能性極低，員警應不致有所誤認
    ；復依現行法律規定，法院處理交通事件，並不限於科學儀
    器所採證據，仍須就事件所涉相關證據資料，包括供述及非
    供述證據，依據證據法則，憑以認定行為人交通違規行為之
    有無，是縱舉發員警所提供之檢舉影像未能直接拍得詳盡的
    違規事實畫面，亦不足影響上開舉發程序之正當性，合先陳
    明。　　　
三、次查，本件事實概要欄所述之事實，除後列之爭點外，為兩
    造所不爭執，並有舉發違反道交通管理事件通知單、陳述單
    、原處分裁決書、舉發機關110年9月9日竹市警二分五字第1
    100024310號、110年12月2日以竹市警二分五字第110003316
    0號函、上開函件所附舉發光碟影像截圖及系爭路口之行車
    管制號誌時制計畫、汽車車籍查詢、駕駛人基本資料等件在
    卷可稽，應認屬實。是本件有所爭執者厥係原告是否有駕車
    行經有燈光號誌之交岔路口「闖紅燈」之違規行為？
四、續查，本院依職權當庭勘驗舉發光碟影像，其勘驗內容如下
    ：「畫面顯示時間:2021/08/06，12：54：48-12：59：49，
    日間雨停，視距良好。為員警密錄器拍得影像。前方為新竹
    市光復路(橫向)與大學路(直向)交岔路口，員警因前方路口
    紅燈而停等於大學路上。鏡頭中央前方可見紅綠燈有面向大
    學路，及光復路(正面、背面)，路口地面可見由光復路內側
    車道左轉大學路之指引線。12：54：48大學路為紅燈，光復
    路為直行綠燈。12：54：49上開路口最外側車道附近有兩輛
    機車騎士停等於光復路路口(畫面右側)，分別為穿黃衣短褲
    騎士及紅衣紅長褲騎士。光復路燈號於12：54：52轉為黃燈
    ，於12：54：55轉為紅燈、左轉箭頭燈。12：54：58光復路
    路口最外側車道附近尚僅停等上開兩位黃衣短褲騎士及紅衣
    紅長褲騎士。12：55：02光復路路口最外側車道附近出現一
    位著白色安全帽、紅黑上衣、黑長褲之騎士騎銀色機車(下
    稱系爭機車)在光復路路口停等，光復路之汽車陸續左轉往
    大學路行進。12：55：04員警預打左轉方向燈。12：55：20
    光復路路口最外側車道附近停等之機車陸續啟動左轉大學路
    ，第一輛為系爭機車，第二輛為上開黃衣短褲騎士，員警啟
    動機車迴轉大學路，並鳴按喇叭、手指向前指引系爭機車至
    路邊停車接受稽查。員警停車於大學路路口，告知騎士熄火
    及攔停原因為其超越停止線、進入待轉區時已為紅燈，系爭
    機車騎士則停車其後，表明斯時通過時應尚未變為紅燈。員
    警後續為開單程序，並告知過程有錄影、會提供給監理機關
    、如對罰單有疑義均可依法定程序申訴處理。系爭機車騎士
    告知身份配合員警稽查、確認，並請求當場看錄影內容。員
    警告知影像會提供給監理站、紅燈時不能超過停止線等語。
    騎士告知依其所視為燈號變換時即已超過停止線。員警再為
    告知，如有疑義可線上申訴，並為後續開單程序，請騎士簽
    名，畫面結束。」，此有111年7月14日調查證據筆錄附卷可
    參。
五、再查，由原告所提出及舉發機關所檢附之系爭路口現場相片
    (見本院卷第21頁、第75頁)交叉比對可知，系爭機車斯時行
    進之方向為新竹市光復路(往西方向)之主幹道，由地面所繪
    標線可知鄰近系爭路口依序為機慢車停等區、停止線、系爭
    路口，緊臨停止線右前方繪有「左轉待轉區」，即需直行通
    過停止線、進入路口後，始得進入上開「左轉待轉區」。而
    該「左轉待轉區」係面對大學路路口，所劃設之位置則位於
    右側銜接道路行人穿越道之前方。復由本件檢舉光碟影像內
    容及上開勘驗內容可知，舉發員警斯時係於大學路路口(往
    北方向)停等，系爭機車原行進之方向為光復路主幹道往西
    之方向，而其前方光復路之燈號係於12：54：52轉為黃燈，
    於12：54：55再轉為紅燈、左轉箭頭燈，然系爭機車則係於
    12：55：02始出現在該「左轉待轉區」內，可知系爭機車係
    於面對圓形紅燈下，猶直行穿越前方之停止線進入系爭路口
    再駛入上開「左轉待轉區」內停等。復由舉發員警填掣之答
    辯報告表(見本院卷第61頁、第71頁)所載內容略為：「…一
    、職於上述時間、地點行駛大學路左轉光復路2段(往市區方
    向)之際見普重機NBB-2287之駕駛行經光復路2段(國道一號
    南下出口前)，當時燈號已變為紅燈，行為人卻超越靜止線
    至待轉區，待綠燈之際駕車前往大學路方向。…」等情一致
    。綜上，原告於上時點騎乘系爭機車行經設有燈光號誌之交
    岔路口「闖紅燈」之違規行為明確，被告據此而為原處分之
    裁罰，尚無違誤之處。
六、又查，原告雖主張斯時係於面對閃爍黃燈時，即超越停止線
    、進入系爭路口「左轉待轉區」內等待云云。惟由本件檢舉
    光碟影像內容及上開勘驗內容可知，系爭路口光復路之號誌
    燈並無閃爍黃燈之設計，且系爭車輛顯係於光復路路口號誌
    燈轉為紅燈7秒後，始進入系爭路口「左轉待轉區」內等待
    ，自無告所稱於號誌轉換之際即駛入待轉區之情事。復由系
    爭路口之行車管制號誌時制計畫(見本院卷第87-88頁)可知
    ，斯時(即110年8月6日星期五12時55分許)係適用為第1種時
    段型態，除第1時相光復路主幹道尚可雙向直行外，後續之
    第2至4時相則禁止光復路之車輛續為直行。而由上開影像可
    見，光復路之號誌燈既已於12：54：55轉為紅燈、系爭機車
    遲於12：55：02始進入「左轉待轉區」停等等節可知，原告
    主張係於黃燈時即駛至待轉區云云，即與上開時制計畫內容
    不符，是原告上開主張，自難足採。原告復又主張舉發員警
    斯時所在位置根本無從看見系爭路口之停止線所在云云，然
    由本件檢舉光碟影像截圖(見本院卷第77-83頁)及系爭路口
    現場相片(見本院卷第21頁、第75頁)交叉比對後可知，上開
    「左轉待轉區」位置係面對大學路之路口、位於銜接道路的
    前方，而舉發員警斯時停等之位置係於大學路路口停止線處
    ，其所在視野可見前方銜接道路即新竹交流道及光復路2段2
    巷、及左側銜接道路光復路主幹道之路口情況，亦足清楚看
    見前方光復路2段2巷、左側光復路主幹道之路口號誌燈的顯
    示，以及系爭路口車流往來行止之情狀。而斯時天氣為日間
    無雨無霧，視距良好，舉發員警前方亦無任何車輛或標牌號
    誌足以遮掩其視線，故縱舉發員警之密錄器拍得之畫面因拍
    攝角度而無法清楚拍得其右側銜接道路路口之停止線，惟亦
    足由其所在位置清楚看見路口號誌燈之顯示及上開「左轉待
    轉區」停等之情狀至明。而由上開影像，應已足以判別系爭
    機車係於面對圓形紅燈後，猶進入位於系爭路口之「左轉待
    轉區」停等之情狀。是原告主張舉發員警斯時所處位置為視
    線死角乙節，亦不足採。
七、再者，舉發員警黃家祥亦到庭證稱，「當時是在騎乘警用機
    車，擔任巡邏勤務，當時在準備要從大學路左轉光復路往市
    區方向，當時我正在停等紅燈，看見原告由竹東往市區方向
    ，原告超越光復路口停止線進入往大學路的待轉區，當時原
    告方向是紅燈。密錄器錄影的畫面因為角度的關係，錄不到
    原告紅燈通過停止線的畫面，但我目視有看到他紅燈的時候
    ，越過停止線。」、「我的真的確實看到原告紅燈時越過停
    止線，我才會開單。」等語(見本院卷第127頁)，核亦與上
    情相符，本院衡諸證人身為依法執行職務之警員，其執行公
    務時，本即受有行政責任之監督與考核，嗣以證人身分到庭
    具結作證，尤係以刑事責任擔保渠證言之真實性，衡情當無
    為公務績效或其他原因而構詞誣賴原告或以虛構之違規事實
    陷害之，因而承受行政懲處，甚至偽證罪責風險之理，復以
    本件舉發員警不識原告，並無故意挾詞誣陷之理，原告亦未
    曾主張或陳明證人與其有何糾葛怨隙，是前揭證人固為本件
    執勤、發覺、攔停及掣單舉發原告交通違規事實之警員，在
    本件交通裁決事件中，仍具有證人適格，復核證人前開證詞
    係就事發當時親身經歷舉發原告違規之經過所為之陳述，所
    證內容均證述詳細明確，未見有何瑕疵，況遍查卷內資料，
    猶無任何積極證據堪以證明該證人之前開陳述係屬虛偽不實
    ，亦無何足以令人懷疑該證人之證述為不可採之品性證據等
    事證存在，況原告亦未確實提出證據證明舉發警員有何誤認
    之情，是認證人所提之報告及前揭所證，確屬實情，堪予採
    信。
八、綜上，原告於上揭時、地確有闖紅燈之違規行為，原處分認
    原告有「駕車行經有燈光號誌管制之交岔路口闖紅燈」之行
    為，而依道交條例第53條第1項、第63條第1項等規定，裁處
    原告罰鍰1,800元，並記違規點數3點，核無違誤，原告訴請
    撤銷，為無理由，應予駁回。又本件訴訟得不經言詞辯論為
    之，併予敘明。
伍、兩造其餘攻擊防禦方法及訴訟資料經本院斟酌後，核與判決
    結果不生影響，無一一論述之必要，併予敘明。
陸、本件第一審裁判費為300元(原告繳納)、證人旅費為536元(
    被告預納)，均應由原告負擔，因之，原告應給付被告536元
    ，爰確定第一審訴訟費用額如主文第2項、第3項所示。
柒、據上論結，本件原告之訴為無理由，依行政訴訟法第98條第
    1項前段、第237條之7、第237條之8第1項，判決如主文。
中　　華　　民　　國　　111 　年　　10　　月　　3 　　日
                  行政訴訟庭  法　官  張百見
以上正本係照原本作成。
如對本判決上訴，非以其違背法令為理由，不得為之，且須於判
決送達後20日內向本院提出上訴狀。
中　　華　　民　　國　　111 　年　　10　　月　　3 　　日
                              書記官  林盈伸